臺灣新北地方法院民事裁定
111年度消債更字第64號
聲  請  人  陳玟蓉  
上列聲請人依消費者債務清理條例（下稱消債條例）聲請更生事
件，本院裁定如下：
    主  文
債務人陳玟蓉自中華民國111年4月14日上午10時起開始更生程序
。
命司法事務官進行更生程序。
    理  由
一、按債務人不能清償債務或有不能清償之虞者，得依本條例所
    定更生程序，清理其債務；債務人無擔保或無優先權之債務
    總額未逾新臺幣（下同）1,200萬元者，於法院裁定開始清
    算程序或宣告破產前，得向法院聲請更生；債務人對於金融
    機構負債務者，在聲請更生或清算前，應向最大債權金融機
    構請求協商債務清償方案，或向其住、居所地之法院或鄉、
    鎮、市、區調解委員會聲請債務清理之調解；協商或調解成
    立者，債務人不得聲請更生或清算，但因不可歸責於己之事
    由，致履行有困難者，不在此限，消債條例第3條、第42條
    第1項、第151條第1項、第151 條第7項分別定有明文。又法
    院開始更生程序之裁定，應載明其年、月、日、時，並即時
    發生效力；法院裁定開始更生或清算程序後，得命司法事務
    官進行更生或清算程序，必要時得選任律師、會計師或其他
    適當之自然人或法人一人為監督人或管理人，消債條例第45
    條第1項、第16條第1項亦有明文。
二、本件聲請意旨略以：聲請人於民國90幾年間因親人過世醫療
    及喪葬費用入不敷出，加上原有信用卡循環利息負擔沉重，
    故向多家銀行辦理信用卡預借現金、信用貸款。當時因債權
    紊亂，加上急於法拍前出售房屋，代償後僅殘存數萬元，未
    清償部分亦無力處理，面對銀行催債壓力，與前夫兩人皆罹
    患憂鬱症，金融風暴後更雙雙失去工作。目前累積債務總額
    為138,787元，於消債條例施行後，曾依消債條例第151條與
    最大債權金融機構國泰世華商業銀行股份有限公司（下稱國
    泰世華銀行）為前置協商，國泰世華提出分60期、利率0%、
    每月清償4,397元之協商清償方案，惟前置協商不成立，爰
    依法具狀聲請更生程序等語。
三、本院認定如下：
　　㈠聲請人於本件更生之聲請前曾向國泰世華銀行申請前置協
      商，國泰世華銀行提出分60期、利率0%、每月清償4,397
      元之協商清償方案，惟聲請人認協商金額與聯合徵信中心
      資料相差太大，故前置協商不成立等情，此有前置協商不
      成立通知書、國泰世華銀行111年3月29日民事陳報狀暨相
      關資料（見本院卷第53、141至147頁）在卷可證，則聲請
      人確有依照消債條例第151條第1項規定向最大債權金融機
      構請求協商之事實，當堪認定。
　　㈡本件聲請人所提更生之聲請可否准許，須審究聲請人的情
      況是否符合消債條例第3條「債務人不能清償債務或有不
      能清償之虞者」之要件。經查：
　　⒈聲請人主張其有不能清償債務之情事，業據其提出財產及
      收入狀況說明書、債權人清冊、債務人清冊、財團法人金
      融聯合徵信中心查詢當事人綜合信用報告回覆書、全國財
      產稅總歸戶財產查詢清單、108至109年度綜合所得稅各類
      所得資料清單、勞工被保險人投保資料表暨明細、前置協
      商不成立通知書、華南商業銀行活期儲蓄存款存摺封面暨
      內頁、萬泰商業銀行清償證明書、台新國際商業銀行股份
      有限公司清償證明暨還款約定書、滙豐（台灣）商業銀行
      股份有限公司個人貸款清償證明書暨清償證明、玉山銀行
      清償證明、元大商業銀行股份有限公司清償證明書、國泰
      世華銀行債務人無擔保債務明細表、彰化銀行活期儲蓄存
      款存摺封面暨內頁、臺灣新光商業銀行活期儲蓄存款存摺
      封面暨內頁、薪資明細等資料（見本院卷第25至53、79至
      113、137頁）為證，堪認屬實。
　　⒉聲請人主張其每月必要支出為租金支出6,000元、電信費39
      8元、三餐支出11,000元等項，共計17,398元等語。本院
      考量聲請人的家庭狀況、工作型態、目前社會經濟消費之
      常情，認為原告主張負擔上述必要費用的支出數額，並未
      逾一般人生活程度。而且，消債條例之立法目的，除使債
      務人得透過更生程序清償債務、重建其經濟生活，也應保
      障債務人於更生方案履行期間內，得保有符合人性尊嚴之
      最低基本生活，以及保留債務人於各項目中費用留用之彈
      性，以維持債務人最基礎生活水準。因此，聲請人上述主
      張尚屬合理。
　　⒊本件聲請人近半年每月平均薪資約為20,533元【計算式：
      （21,000元＋21,700元＋21,000元＋21,700元＋21,700元＋16,
      100元）÷6＝20,533元，元以下四捨五入】，扣除上開每月
      必要生活支出後餘額為3,135元（計算式：20,533－17,398
      元＝3,135元），是以本院審酌聲請人現況之財產、勞力及
      信用等清償能力，以聲請人每月收入於扣除合理之基本生
      活費用後，堪信已不能清償前開所負無擔保或無優先權債
      務138,787元。從而，聲請人所為本件更生聲請，符合消
      債條例第3條所定之要件。
四、綜上所述，本件聲請人為一般消費者，並未從事營業活動。
    其有無法清償債務之虞的情事發生，又所負無擔保或無優先
    權之債務，並未逾1,200萬元，且未經法院裁定開始清算程
    序或宣告破產，又查無消債條例第6條第3項、第8條或第46
    條各款所定駁回更生聲請之事由存在，則聲請人聲請更生，
    於法有據，應予准許，爰裁定如主文。
五、聲請人於更生程序開始後，應另提出足以為債權人會議可決
    或經法院認為公允之更生方案以供採擇，俾免更生程序進行
    至依消債條例第61條規定應行清算之程度，附此敘明。
六、依消債條例第11條第1項、第45條第1項、第16條第1項，裁
    定如主文。
中　　華　　民　　國　　111 　年　　4 　　月　　14　　日
              民事第六庭    法　官　許映鈞
以上正本證明與原本無異。
本件裁定不得抗告。
本裁定已於民國111年4月14日上午10時公告。
中　　華　　民　　國　　111 　年　　4 　　月　　14　　日
                            書記官　賴麗莎